最  高  行  政  法  院  裁  定
111年度上字第781號
上  訴  人  家福股份有限公司

代  表  人  王俊超              
訴訟代理人  趙永瑄  律師
            劉恩廷  律師
被 上訴 人  新北市政府                                
代  表  人  侯友宜              
上列當事人間勞動基準法事件，上訴人對於中華民國111年8月31
日臺北高等行政法院110年度訴字第1138號判決，提起上訴，本
院裁定如下：
　　主  文
上訴駁回。
上訴審訴訟費用由上訴人負擔。
　　理  由
一、按對於高等行政法院判決之上訴，非以其違背法令為理由，
    不得為之，行政訴訟法第242條定有明文。依同法第243條第
    1項規定，判決不適用法規或適用不當者，為違背法令；而
    判決有同法條第2項所列各款情形之一者，為當然違背法令
    。是當事人對於高等行政法院判決上訴，如依行政訴訟法第
    243條第1項規定，以高等行政法院判決有不適用法規或適用
    不當為理由時，其上訴狀或理由書應有具體之指摘，並揭示
    該法規之條項或其內容；若係成文法以外之法則，應揭示該
    法則之旨趣；倘為司法院大法官解釋、憲法法庭裁判意旨，
    則應揭示該解釋、裁判之字號或其內容。如以行政訴訟法第
    243條第2項所列各款情形為理由時，其上訴狀或理由書，應
    揭示合於該條項各款之事實。上訴狀或理由書如未依此項方
    法表明，或其所表明者與上開法條規定不合時，即難認為已
    對高等行政法院判決之違背法令有具體之指摘，其上訴自難
    認為合法。
二、上訴人從事綜合商品零售業，為適用勞動基準法（以下稱勞
    基法）之行業。經被上訴人勞動檢查處於民國110年1月15日
    及2月1日針對上訴人土城分公司及蘆洲分公司等分公司勞工
    實施勞動檢查，發現上訴人未經工會同意，即使所僱勞工郭
    ○○等7人（下稱郭○○等7人）於109年11月及12月間延長工作
    時間【相關明細如原判決附表所示】，違反勞基法第32條第
    1項規定。經被上訴人審認並考量上訴人僱用勞工達13,000
    人，第5次違反同一規定，依同法第79條第1項第1款、第80
    條之1、行政罰法第18條第1項及新北市政府處理違反勞動基
    準法事件統一裁罰基準附表第27項次規定，以110年3月16日
    新北府勞檢字第1104717108號勞動基準法罰鍰裁處書（下稱
    原處分），處上訴人罰鍰新臺幣(下同)35萬元整，並公布上
    訴人名稱、負責人姓名、處分期日、違反條文及罰鍰金額，
    請其立即改善。上訴人不服，循序提起行政訴訟，聲明：訴
    願決定及原處分均撤銷。經原判決駁回後，提起上訴。
三、上訴人對原判決提起上訴，雖以該判決違背法令為由，主張
    略以：郭○○等7人並非上訴人公司企業工會會員，其選擇不
    加入企業工會，本無可能行使工會會員之權利，進而影響工
    會決策，然依原判決之解釋，非工會會員之勞工有關延長工
    時事項，卻反而受制於工會之主觀決定，造成他決取代自決
    之詭異現象，原判決將勞基法第32條第1項有關工會同意範
    圍及於非工會會員之勞工，有適用法規不當之違背法令。況
    倘將勞基法第32條第1項有關工會同意範圍及於非工會會員
    之勞工，即會造成由0.3％勞工組成之企業工會，不僅得決定
    其會員得否延長工時，亦得決定其餘99.7％非工會會員勞工
    得否延長工時之現象，更見原判決之解釋違背法令之處等語
    。
四、惟查，原判決已敘明：勞基法第32條第1項規定雇主有使勞
    工在正常工作時間以外工作之必要者，雇主經工會同意，如
    事業單位無工會者，經勞資會議同意後，得將工作時間延長
    之，立法者此等選擇以工會優先之模式，本為立法形成自由
    之一環，更為我國現行實務見解之統一見解。上訴人之企業
    工會已於100年5月1日成立，上訴人即不能以分公司勞資會
    議之同意取代工會之同意，惟上訴人未經工會同意，僅以其
    土城分公司109年3月30日、同年12月31日召開2次勞資會議
    、蘆洲分公司於109年12月4日召開勞資會議決議通過在正常
    工時以外工作之必要時，員工同意得將工時延長，並使郭○○
    等7人有延長工時情形，已違反勞基法第32條第1項之規定。
    且上訴人與本件相同爭點而遭主管機關裁罰之案件，已多達
    數10件以上，依其經營商品零售業之組織規模，應有積極尋
    求相關法律諮詢採取相關因應作為之能力，卻仍消極怠為採
    取有效之變革措施，仍固執己見堅持依循該公司原有之作為
    ，難謂不具主觀可責性。被上訴人查認上訴人違反勞基法第
    32條第1項規定，爰依同法第79條第1項第1款、第80條之1第
    1項規定，以原處分裁處上訴人罰鍰並公布上訴人名稱、負
    責人姓名、處分期日、違反條文及罰鍰金額，請其立即改善
    ，於法並無違誤甚詳。經核上訴意旨無非重申其一己之法律
    見解，就原審已論斷或指駁不採其主張之理由，泛言原判決
    違背法令，而非具體表明合於不適用法規、適用法規不當、
    或行政訴訟法第243條第2項所列各款之情形，難認對原判決
    之如何違背法令已有具體之指摘。依首開規定及說明，應認
    其上訴為不合法。　　　　　
五、據上論結，本件上訴為不合法。依行政訴訟法第249條第1項
    前段、第104條、民事訴訟法第95條、第78條，裁定如主文
    。
中　　華　　民　　國　　111　 年　 11　  月　　17　 　日
                    最高行政法院第四庭
                        審判長法官  陳　國　成　
                              法官　簡　慧　娟
                              法官　蔡　紹　良
                              法官　蔡　如　琪
                              法官　王　碧　芳

以  上  正  本  證  明  與  原  本  無  異
中　　華　　民　　國　　111 　年　　11　　月　　17　　日
　　　　　　　　　　　　　　　書記官　葉　倩　如